臺灣臺北地方法院民事判決　　　　　　 93年度勞訴字第165號
原　　　告　甲○○
　　　　　　　　　　　號五樓
被　　　告　共晉貿易有限公司
法定代理人　乙○○
訴訟代理人　丙○○
上列當事人間請求給付資遣費等事件，本院於民國九十四年三月
二十四日言詞辯論終結，判決如下：
    主    文
被告應給付原告新台幣陸萬玖仟陸佰陸拾柒元及自民國九十三年
九月十六日起至清償日止，按週年利率5%計算之利息。
原告其餘之訴駁回。
訴訟費用由被告負擔四分之一，餘由原告負擔。
本判決第一項得假執行。但被告如以新台幣陸萬玖仟陸佰陸拾柒
元為原告預供擔保後，得免為假執行。
原告其餘假執行之聲請駁回。
    事實及理由
一、按訴狀送達後，原告不得將原訴變更或追加他訴。但有下列
    各款情形之一者，不在此限：三擴張或減縮應受判決事項之
    聲明者。被告於訴之變更或追加無異議，而為本案之言詞辯
    論者，視為同意變更或追加。民事訴訟法第255條第1項第3
    款、第2項分別定有明文。查，原告起訴原請求加計自民國
    九十三年八月十六日起至清償日止，按週年利率5%計算之利
    息。嗣於訴訟繫屬中之九十四年一月十三日言詞辯論時，改
    為請求加計自九十三年九月十六日起至清償日止，按週年利
    率5%計算之利息（見本院卷第42頁）。核係減縮應受判決事
    項之聲明，依上開規定，自不受不得變更之限制；且被告於
    訴之變更無異議，而為本案之言詞辯論（見本院卷第43頁）
    ，視為同意變更，合先敘明。
二、原告主張：其自八十六年五月八日到職被告共晉貿易有限公
    司（下稱共晉公司）服務，擔任一般文書職務，月薪為新台
    幣（以下同）38,000 元。詎被告於九十三年八月十六日無
    故將其資遣，違反勞動基準法（下稱勞基法）之規定，且僅
    於隔日給付三個月資遣費之支票面額114,000元及八月份薪
    資，而命其打包行李離開，當時其即曾表達所領之資遣費及
    預告工資不足額，並要求開具資遣證明單，惟被告竟開始對
    其進行人身攻擊並反稱係其自願離職，經其向台北市政府勞
    工局勞資爭議協調會請求調解不成，為此不得已提起訴訟，
    請求被告給付資遣費等語。計算式如下：（一）資遣費：依
    勞動基準法第17條規定自到職日八十六年五月八日起至九十
    三年八月十六日止，服務年資共七年三月又八天，未滿一個
    月以一個月計，故得七點四個月，每月薪資38,000元，共27
    8,600元。（二）預告工資：一個月即38, 000元。（三）自
    到職日起至離職日止未曾有過年假，應補發工資，即第二年
    至第四年每年各七天、第五、六年每年各十天、第七年十四
    天，共五十五天，即70,000元。（四）以上共計386,600 元
    ，扣除被告已給付114,000元，尚欠272,600元（計算式：3
    86,600-114,000=272,600）。並聲明：（一）被告應給付原
    告272,600元，及自九十三年九月十六日起至清償日止，按
    週年利率5%計算之利息。（二）被告應開具資遣證明單予原
    告。（三）請依職權宣告假執行。
三、被告則以：伊係因原告有對於雇主、雇主家屬、雇主代理人
    或其他共同工作之勞工，實施暴行或有重大侮辱之行為、違
    反勞動契約或工作規則，情節重大、故意損耗機器、工具、
    原料、產品，或其他雇主所有物品，或故意洩漏雇主技術上
    、營業上之秘密，致雇主受有損害及無正當理由繼續曠工三
    日，或一個月內曠工達六日等情形，而依勞基法第12條第1
    項第2、4、5、6款規定，不經預告終止契約，依同法第18條
    第1款規定，原告不得請求預告工資及資遣費；且於原告在
    職期間，多次請假國內或出國旅遊，伊除補助其旅費外，均
    未扣除旅期薪資，亦未扣除其假期；且原告自到職日起，每
    月平均有一至二日請假紀錄，其應有之事、病、喪、休假均
    依規定照給（年假甚至較公定還多二日），每年應休未休之
    假期亦於年終時，更加倍以加班費折算現金發給，原告請求
    未休假工資無顯然不實等語，資為抗辯。並聲明：（一）原
    告之訴駁回。（二）如受不利判決，願供擔保請准宣告免為
    假執行。
四、得心證之理由：
    本件兩造間主要之爭執點在於：（一）被告有無於九十三年
    八月十六日資遣原告？或係不經預告終止契約？（二）原告
    有無勞基法第12條第1項第2、4、5、6款規定，得不經預告
    終止契約之事由？（三）原告請求之金額是否有據？經查：
（一）原告主張其自八十六年五月八日到職被告共晉公司服務，
      擔任一般文書職務，月薪38,000元，詎被告於九十三年八
      月十六日將其資遣，且僅於隔日給付三個月資遣費之支票
      面額114,000元及八月份薪資，經其向台北市政府勞工局
      勞資爭議協調會請求調解不成等情，固據提出存證信函、
      台北市政府勞工局勞資爭議申訴書、台北市政府勞工局勞
      資爭議協調會議紀錄、薪資袋及支票各一件為證（見本院
      臺北簡易庭九十三年度北勞調字第128號卷第7至9、12 、
      13、15頁），惟被告否認資遣原告，並以上開情詞置辯。
      依民事訴訟法第277條前段規定，自應由主張該有利於己
      之事實之原告，就其事實負舉證之責任。
（二）按非有左列情形之一者，雇主不得預告勞工終止勞動契約
      ：一歇業或轉讓時。二虧損或業務緊縮時。三不可抗力暫
      停工作在一個月以上時。四業務性質變更，有減少勞工之
      必要，又無適當工作可供安置時。五勞工對於所擔任之工
      作確不能勝任時。雇主依第11條或第13條但書規定終止勞
      動契約者，其預告期間依左列各款之規定：：：：；雇主
      未依第1項規定期間預告而終止契約者，應給付預告期間
      之工資。又雇主依前條終止勞動契約者，應依左列規定發
      給勞工資遣費：：：：。勞基法第11條、第16條、第17條
      分別定有明文。足見雇主應發給資遣費者，以雇主依勞基
      法第11條及第13條但書規定終止者為限，勞工亦始得請求
      雇主給付資遣費。如係合意終止契約者，勞工則不得請求
      雇主給付資遣費。
（三）查，原告雖主張被告於九十三年八月十六日無故將其資遣
      ，並提出錄音光牒（存證物袋）及譯文一件（見本院卷第
      70至73頁）為證，然為被告所否認。而上開錄音光牒及譯
      文，雖有載明「是老闆趕我叫我不要做了」、「遣散費是
      怎麼算的？三個月」、「你不是自動辭職的對」、「我已
      經先給你三個月的遣散費了」等語（見本院卷第70、73頁
      ）。惟查，被告否認有資遣原告，而原告亦自陳係「其回
      去想想不要做就不要做，大家好聚好散」等語（見本院卷
      第70頁譯文第一、二行），而原告並未能舉證證明被告有
      何符合上開勞基法第11條所列各款得終止契約之情形，足
      見本件顯係被告於前一日提出叫原告不要做了，而原告經
      思考後，於翌日向被告表示同意，即本件契約係經兩造合
      意終止者。依上開規定及說明，即無勞基法第17條規定之
      適用。
（四）被告雖於九十三年八月十七日曾給付原告三個月資遣費之
      支票面額為114,000元，固為被告所不否認，並有該支票
      影本在卷可參。惟查，被告上開給付雖名為遣散費，惟被
      告既無勞基法第11條各款事由，原不得合法終止契約，亦
      即不得以給付資遣費而終止契約，故被告之上開給付核屬
      任意之給付，而非勞基法第17條規定之資遣費，原告自不
      得執此即謂被告係合法終止契約，而請求被告給付資遣費
      ，其請求被告給付資遣費，即非有據。
（五）承上所述，本件雇主即被告既非依勞基法第11條或第13條
      但書規定終止勞動契約者，本無須經預告，從而亦無須給
      付預告期間之工資。原告請求被告給付預告期間工資，亦
      非有據。
（六）次按勞工在同一雇主或事業單位，繼續工作滿一定期間者
      ，每年應依左列規定給予特別休假：一、一年以上三年未
      滿者七日。二、三年以上五年未滿者十日。三、五年以上
      十年未滿者十四日。四、十年以上者，每一年加給一日，
      加至三十日為止。勞基法第38條亦有明定。本法第38條之
      特別休假，依左列規定：：：：三、特別休假因年度終結
      或終止契約而未休者，其應休未休之日數，雇主應發給工
      資。同法施行細則第24條第3款亦定有明文。而查，原告
      主張其在職期間，被告從未給予年假，被告雖予否認，並
      以前開情詞為辯。惟查，原告請假確有扣錢，有原告提出
      之薪資袋載明可稽（見本院卷第12頁），並為被告所不爭
      ，按雇主應置備勞工名卡，登記勞工姓名、性別、出生年
      月日、本籍、教育程度、
      工資、勞工保險投保日期、獎懲、傷病及其他必要事項。
      前項勞工名卡，應保管至勞工離職後五年。（勞基法第7
      條規定參照）。而勞工休假事項屬前揭規定應由雇主登記
      保存之事項，被告既未能提出相關證據證明原告有請休假
      ，所辯即無可取。惟查，被告自八十七年三月一日起始適
      用勞基法，經本院函請台北市政府勞工局查明函復可參（
      見本院卷第63頁），從而，原告自八十七年三月一日起依
      勞基法規定始應有休假，而查，原告係八十六年五月八日
      到職，算至八十七年五月七日止滿一年，自八十七年五月
      八日起至九十三年八月十六日終止契約止，共六年三個月
      九天，故其特別休假日數共55天（即自第一年至第三年每
      年各7天、第四、五年每年各10天、第六年14天，共55天
      即1月又25天），被告既未予休假，依上開規定應發給工
      資69,667元（計算式：38,000x1+38,000/30x25=38,000+3
      1,667，元以下四捨五入）。原告請求在此金額範圍內，
      及加計自九十三年九月十六日起至清償日止，按週年利率
      5%之利息，為屬有據，其餘逾此以外之請求則非有據。
五、綜上所述，兩造間之勞動契約既於九十三年八月十八日終止
    ，從而，原告主張依據勞基法之規定請求被告給付未休特別
    休假工資69,667元範圍內，及加計自九十三年九月十六日起
    至清償日止，按週年利率5%之利息，為有理由，應予准許；
    其餘逾此以外之請求，則為無理由，不予准許。又原告主張
    被告將其資遣等情，亦非可取，被告抗辯原告係自行離職等
    語，則為可取，原告主張依勞基法第16條、第17條規定，請
    求被告給付預告工資及資遣費，及請求被告發給資遣證明單
    等，亦非有理由，均不應准許。
六、因本案事證已臻明確，兩造其餘主張陳述及所提之證據，及
    被告所辯稱原告屢於上班時間戴耳機聽廣播、看書報、拒絕
    參與公司晨間清潔輪值工作等事實，本院認均毋庸再予審酌
    及調查，併此敘明。
七、假執行及免假執行之宣告：
    本件原告勝訴部分，所命給付之金額或價額未逾五十萬元之
    判決，爰依民事訴訟法第389條第1項第5款規定依職權宣告
    假執行；被告陳明願供擔保，請求宣告免為假執行，核於原
    告勝訴部分亦無不合，茲酌定相當之擔保金額，予以准許。
    原告其餘假執行之聲請，因訴之駁回而失所依據，不予准許
    。
八、訴訟費用負擔之依據：民事訴訟法第79條。
中　　華　　民　　國　　94　　年　　4 　　月　　20　　日
                  勞工法庭    法    　官　張明輝
以上正本係照原本作成
如對本判決上訴，須於判決送達後20日內向本院提出上訴狀
中　　華　　民　　國　　94　　年　　4 　　月　　20　　日
                  　　　　　　法院書記官　周其祥
附錄：
民事訴訟法第392條
法院得宣告非經原告預供擔保，不得為假執行。
法院得依聲請或依職權，宣告被告預供擔保，或將請求標的物提
存而免為假執行。
依前項規定預供擔保或提存而免為假執行，應於執行標的物拍定
、變賣或物之交付前為之。
